臺灣臺中地方法院刑事判決
110年度交訴字第217號
公  訴  人  臺灣臺中地方檢察署檢察官
被      告  鄭志諭


指定辯護人  本院公設辯護人  蔡育萍  
上列被告因公共危險案件，經檢察官提起公訴（110年度偵字第1
1736號、第14855號），本院判決如下：
    主    文
乙○○犯過失致人於死罪，處有期徒刑捌月。緩刑貳年。
    犯罪事實
一、乙○○為營業貨櫃曳引車駕駛，於民國110年3月30日13時30分
    許，駕駛車牌號碼000-00號營業貨櫃曳引車（下稱甲車）至
    臺中市○○區○○路0段000號瑞億貨櫃場領櫃，並停放於稍早抵
    達、由同事林彥汎所駕駛而等待驗櫃之車牌號碼000-0000號
    營業貨櫃曳引車（附掛上有貨櫃之車牌號碼00-00號營業半
    拖車，下稱乙車）後方，此時林彥汎下車站立於甲車與乙車
    之間，並表示因乙○○駕駛之甲車停放位置太靠近乙車，使林
    彥汎無法開啟乙車後方貨櫃門供現場檢驗人員驗櫃，遂要求
    乙○○倒車後退。乙○○本應注意倒車時須確實切換排檔，而依
    當時天候晴、日間自然光線、碎石路面乾燥無障礙物、視距
    良好，並無不能注意之情事，竟疏未注意及此，未確實將排
    檔切換至倒退R檔，而在排檔為D檔之狀態下即貿然踩油門，
    甲車因而前進，致站立於甲車與乙車中間之林彥汎遭2車夾
    擊，受有胸部挫傷併肋骨骨折、氣血胸之傷害，經送往童綜
    合醫療社團法人童綜合醫院急救，仍於110年3月20日14時40
    分許不治死亡。
二、案經臺中市政府警察局烏日分局報告臺灣臺中地方檢察署檢
    察官相驗後偵查起訴。
    理    由
壹、證據能力
    下列認定被告犯罪事實之供述證據，被告及其辯護人於本院
    準備程序時均同意有證據能力（見本院卷第38頁），檢察官
    、被告及其辯護人於本院審理時亦未爭執證據能力，且迄至
    言詞辯論終結前亦未聲明異議，復經審認該等證據之作成並
    無違法、不當或顯不可信情況，依刑事訴訟法第159 條之5
    規定，均有證據能力；又本案認定事實引用之非供述證據，
    並無證據證明係違背法定程序取得，參酌同法第158 條之4
    規定意旨，亦有證據能力。
貳、實體部分
一、上揭犯罪事實，業據被告於警詢、偵查中及本院審理時均坦
    承不諱（見偵字第11736號卷（下稱偵卷）第22-24頁、第10
    6-107頁；本院卷第37頁、第66頁），核與證人即瑞億貨櫃
    場現場檢驗人員黃聖紘於警詢中之陳述內容相符（見相卷第
    29-30頁），並有警員廖家祥110年3月30日之職務報告書、
    證號查詢汽車駕駛人資料、車牌號碼000-00號營業貨櫃曳引
    車之車輛詳細資料報表、林彥汎之童綜合醫療社團法人童綜
    合醫院110年3月30日一般診斷書、道路交通事故現場圖、現
    場照片、臺灣臺中地方檢察署勘（相）驗筆錄、相驗屍體證
    明書、檢驗報告書、相驗照片、相驗報告書、刑案現場測繪
    圖及道路交通事故調查報告表㈠㈡各1份在卷可稽（見相卷第1
    5頁、第51頁、第53頁、第57頁、第65頁、第67-85頁、第87
    頁、第93頁、第103-110頁、第113-117頁、第119-120頁；
    偵卷第67頁、第129-131頁）。又本案事故發生時天候晴、
    日間自然光線、碎石路面乾燥無障礙物、視距良好等情，有
    前揭道路交通事故調查報告表㈠及現場照片附卷可參，客觀
    上並無不能注意之情事，被告駕駛甲車欲倒車時，疏未注意
    確實將排檔切換至倒退R檔，即在排檔為D檔之狀態下貿然踩
    油門，致被害人遭甲、乙兩車夾擊，受有上開傷害，並因傷
    重而不治死亡，顯見被告之上開過失行為與被害人之死亡結
    果間，確具有相當因果關係，足認被告之自白與事實相符，
    應堪採信。
二、公訴意旨雖以：被告自110年3月30日12時30分許至同日12時
    50分許止，在臺中市梧棲區關連活動中心飲用含有酒精成分
    之保力達後，其客觀上可預見飲酒後駕駛動力交通工具，稍
    有不慎可能肇致交通事故，而造成其他用路人受傷或死亡之
    結果，仍於同日13時20分許，駕駛甲車前往臺中市○○區○○路
    0段000號瑞億貨櫃場領櫃，並於同日13時30分，即發生如犯
    罪事實欄一所載之交通事故，嗣經警於同日14時35分許對被
    告施以吐氣酒精濃度測試，測得酒精濃度為每公升0.22毫克
    （回溯推算其於同日13時20分許駕駛甲車上路時及於同日13
    時30分許肇事時，吐氣所含酒精濃度各約為每公升0.29毫克
    及0.28毫克）。因認被告係涉犯刑法第185條之3第2項前段
    之駕駛動力交通工具吐氣所含酒精濃度達每公升0.25毫克以
    上因而致人於死罪嫌等語。惟查：
　㈠公訴意旨認被告所為成立刑法第185條之3第2項前段之酒後不
    能安全駕駛致人於死罪，係主張被告駕駛動力交通工具有同
    條第1項第1款或第2款所定之情形因而致人於死，惟刑法第1
    85條之3第1項以駕駛動力交通工具而「吐氣所含酒精濃度達
    每公升0.25毫克或血液中酒精濃度達百分之0.05以上」為要
    件；第2款則以「有前款以外之其他情事足認服用酒類或其
    他相類之物，致不能安全駕駛」為要件，是要構成上開罪刑
    ，須證明行為人駕駛動力交通工具時具有該2款所定之情形
    。
　㈡本案被告於110年3月30日14時35分許經警施以酒測，吐氣所
    含酒精濃度為每公升0.22毫克，有當事人酒精測定紀錄表1
    份在卷可稽（見偵卷第49頁），不符合刑法第185條之3第1
    項第1款所定吐氣所含酒精濃度達每公升0.25毫克之構成要
    件。公訴意旨固依交通部運輸研究所於77年8月間針對國人
    進行實驗研究指出為每小時每公升0.0628毫克作為推算標準
    ，推算被告駕駛甲車及肇事時體內所含酒精濃度應各為每公
    升0.29毫克、0.28毫克。然每個人之體質不同，對酒精之反
    應不一，則飲酒後代謝之快慢即有不同，且每個人之體重、
    腹中是否存有食物、飲用酒精多寡、經過時間等因素均可能
    會影響個人之酒精代謝速率，甚至不同研究者所採取不同之
    研究方法，均有使酒精代謝率存在著可能變異之數值變化，
    是科學測試僅能推估平均速率，而無法精準計算被告某一駕
    駛車輛時刻之吐氣所含酒精濃度。而本案檢察官所引上開體
    內酒精含量倒推計算代謝率之實驗研究係於77年8月間所為
    ，距離本件案發之110年3月30日已逾32年之久，在此長達32
    年之時間，研究結論是否為新的研究結果所推翻，於現今是
    否得以全然適用，並非無疑。且該實驗研究之方法、結果之
    詳細論述為何？參與實驗研究之人數、對象、性別、年齡、
    採樣方式為何？是否具有代表性與共通性而得以精確套用於
    所有人？研究結果在不同受測者間是否存有誤差？均未見檢
    察官提出該完整之研究內容為憑，已無從認檢察官上開推論
    之過程確實無誤，並足以套用於本件具體個案之被告。更何
    況被告於施測時體內的酒精濃度是否已達高峰，尚未可知，
    更無從回溯推論酒測前之酒精濃度數值較高，基於罪疑有利
    被告原則，本院認不宜採納以回推計算之方式，認定被告駕
    駛甲車及肇事時吐氣所含酒精濃度已達每公升0.25毫克之標
    準，以免冤抑。
　㈢另就是否有其他情事足認服用酒類致不能安全駕駛之情形而
    言：　
　⒈被告於吐氣酒精濃度測試完成後，另於龍津派出所經警測試
    製作刑法第185條之3第1項第2款案件測試觀察紀錄表，其上
    僅記載查獲原因係交通事故處理發現；而命被告進行同心圓
    測試時，被告能以筆在2同心圓間之0.5公分環狀帶内畫另一
    個圓，並未畫出該環狀帶外，又「駕駛時之狀態」或「查獲
    後之狀態」等欄位上亦未勾選被告有何其他不能安全駕駛情
    事，且命被告進行直線測試及平衡動作，亦無步行時左右搖
    晃腳步不穩、腳步離開測試之直線、身體前後或左右搖擺不
    定、手腳部顫抖身體無法保持平衡，或用手臂來保持平衡等
    情形（見相卷第49-50頁），依該測試觀察紀錄表尚無從證
    明被告於案發當時客觀上有何因服用酒類致不能安全駕駛之
    情形。
　⒉又經本院依職權傳喚之證人即員警廖家祥於審理時到庭證稱
    ：110年3月30日下午在臺中市○○區○○路0段000號瑞億貨櫃場
    發生交通事故，我是接獲報案到場處理之員警。當天到場時
    被撞的死者已經送醫院，被告跟我說死者是他撞的，現場被
    告講話都很正常，也沒有聞到酒味，現場並無發現被告有飲
    酒的情況。後來帶被告回派出所，依程序我們還是要對當事
    人酒測，才會在14時35分許對被告實行酒測，但如果沒有按
    照規定酒測，我不認為、也不覺得被告有喝酒，不然我到場
    處理時就會做酒測了。刑法第185條之3第1項第2款案件測試
    觀察紀錄表也是由我製作，當時被告測試結果為正常等語（
    見本院卷第60-61頁）。由證人廖家祥前開所證，於案發現
    場第一時間已不認為被告有酒駕情事，而對被告之觀察測試
    ，客觀上亦無其他情事足證被告有不能安全駕駛情形，由被
    告進行同心圓檢測合格乙節，堪認被告並無飲酒後意識不清
    之徵狀，難認其有何不能安全駕駛之情形。
　⒊發生交通事故之原因甚多，非僅因飲酒致不能安全駕駛交通
    工具一種，本案車禍發生情形係被告未確實確認車輛排檔已
    切換至R檔，即於排檔為D檔時貿然踩油門而導致甲車向前夾
    擊站立於甲、乙車中間之被害人，已如前述，尚難僅因事後
    測得被告吐氣酒精濃度為每公升0.22毫克，即逕予認定被告
    有因服用酒類致不能安全駕駛之情事。
　㈣綜上所述，公訴人所舉前開事證，僅能證明被告曾服用酒類
    後駕駛甲車上路，並且肇事致他人死亡，以及被告經測得其
    吐氣所含酒精濃度為每公升0.22毫克之事實，然無從證明被
    告駕車及肇事時吐氣所含酒精濃度已達每公升0.25毫克以上
    ，亦無證據證明被告有不能安全駕駛之情形，而滿足刑法第
    185 條之3 第1 項第1 款或第2 款之犯罪構成要件。故檢察
    官認被告係犯刑法第185條之3第2項前段之罪嫌，尚無足採
    。　
三、綜上所述，本案事證明確，被告前開過失致死犯行堪以認定
    ，應依法論科。
、論罪科刑
一、核被告所為，係犯刑法第276條之過失致死罪。公訴意旨雖
    認被告涉犯刑法第185條之3第2項前段之駕駛動力交通工具
    吐氣所含酒精濃度達每公升0.25毫克以上因而致人於死罪嫌
    ，然本院認不能證明被告有服用酒類不能安全駕駛動力交通
    工具之事實，業如前述，惟因起訴之基本社會事實同一，且
    本院審理時已就被告變更罪名之犯罪構成事實對被告為調查
    、訊問（見本院卷第66-67頁），使被告有辯解之機會，實
    質上與踐行告知義務無異，對被告防禦權之行使顯無妨礙（
    最高法院102年度台上字第2742號判決要旨可資參照），爰
    依刑事訴訟法第300條規定變更起訴法條。
二、刑法第62條所謂「自首」，係對於未發覺之犯罪，在有偵查
    犯罪職權之公務員知悉犯罪事實及犯人前，向該管公務員承
    認犯罪，並自願接受裁判者而言。查被告於案發後以電話報
    警、報明案發地點，於有偵查犯罪職權之公務員尚未知悉何
    人係肇事者之前，即向到場處理之員警承認為肇事人，經證
    人即員警廖家祥於本院審理時到庭證述甚詳（見本院卷第60
    頁），並有臺中市政府警察局道路交通事故肇事人自首情形
    紀錄表1份在卷可稽（見偵卷第127頁），嗣並自願接受裁判
    ，核與自首之規定相符，爰依刑法第62條前段規定，減輕其
    刑。
三、爰以行為人之責任為基礎，審酌被告本應注意駕駛營業貨櫃
    曳引車倒車時，應確實確認檔位已入倒退R檔，竟疏未注意
    、操作不慎，於排檔為D檔時即踩油門，被告所駕車輛因而
    向前，致站立於車輛前方之被害人遭夾擊，傷重不治死亡，
    其行為雖非如故意犯罪具較高可責性，然其怠忽及此，仍值
    非難；惟考量被告於犯罪後坦承犯行、尚知悔悟，且業與被
    害人家屬達成調解、賠償損害完畢，有臺中市○○區○○○○○000
    ○○○○○○00號調解書1份附卷可憑（見本院卷第41頁），被害
    人家屬並於本院準備程序時到庭陳稱：被告很有誠意跟我們
    達成和解，我們願意原諒被告，希望能給被告一個機會、判
    輕一點等語（見本院卷第39頁、第40頁），已獲被害人家屬
    之原諒；兼衡被告於本案之過失內容及程度，被害人已死亡
    、犯罪所生危害重大且無可彌補，及被告自陳之教育程度、
    職業及家庭經濟生活狀況（見本院卷第67頁），被告、辯護
    人、公訴人及被害人家屬就本案之量刑意見（見本院卷第68
    -69頁、第39頁）等一切情狀，量處如主文所示之刑，以示
    懲儆。
四、被告未曾因故意犯罪受有期徒刑以上刑之宣告，有被告之臺
    灣高等法院被告前案紀錄表附卷可稽，審酌其犯後坦承犯行
    ，業與被害人家屬達成調解、賠償所受損害，被害人家屬並
    表示調解金額均已付清，願意原諒被告，對於給予緩刑宣告
    沒有意見等語（見本院卷第39頁）。被告犯罪後已盡力彌補
    損害，堪認被告確有悔意，經此偵審程序與論罪科刑教訓，
    當應知所警惕而無再犯之虞。本院認所宣告之刑以暫不執行
    為適當，爰依刑法第74條第1項第1款規定宣告緩刑2年，以
    啟自新。
據上論斷，應依刑事訴訟法第299條第1項前段、第300條，刑法
第276條、第62條前段、第74條第1項第1款，判決如主文。　　
本案經檢察官洪瑞君提起公訴，檢察官甲○○到庭執行職務。
中　　華　　民　　國　　110 　年　　9 　　月　　29　　日
                  刑事第七庭  審判長法  官  尚安雅
　　　　　　　　　                  法  官  林忠澤
　　　　　　　　　                  法  官  王怡蓁  
以上正本證明與原本無異。
如不服本判決應於收受判決後20日內向本院提出上訴書狀，並應
敘述具體理由；其未敘述上訴理由者，應於上訴期間屆滿後20日
內向本院補提理由書（均須按他造當事人之人數附繕本）「切勿
逕送上級法院」。
告訴人或被害人如不服判決，應備理由具狀向檢察官請求上訴，
上訴期間之計算，以檢察官收受判決正本之日起算。
                                    書記官  黃雅青
中　　華　　民　　國　　110 　年　　9 　　月　　29　　日

附錄論罪科刑法條
中華民國刑法第276條
因過失致人於死者，處5年以下有期徒刑、拘役或50萬元以下罰
金。